臺灣高等法院刑事判決　　　　　　　　　　　　　　九十三年度上易字第四五九號
　　上　訴　人
　　即　被　告　甲○○
右上訴人因傷害等案件，不服臺灣臺北地方法院九十二年度易字第一０二八號，中華
民國九十三年一月三十日第一審判決（檢察官聲請簡易判決處刑案號：臺灣臺北地方
法院檢察署九十一年度偵字第二二五七三號）提起上訴，本院判決如左：
    主  文
原判決撤銷。
甲○○連續傷害人之身體，處有期徒刑陸月，如易科罰金，以參佰元折算壹日。
    事  實
一、甲○○於民國九十一年六月九日中午十二時二十分至三十分許，在臺北市○○區
    ○○路七三號之指南宮停車場前，因以攝影機取證丙○○○、乙○○婆媳（甲○○告訴其二人涉嫌傷害甲○○部分，業經臺灣臺北地方法院判決無罪，嗣經本院
    駁回上訴確定）涉嫌在他人私有土地劃設停車格，要求觀光客購買香燭、金紙等
    祭祀用品之行為等情，遭丙○○○、乙○○阻擋，雙方發生爭執，甲○○竟基於
    傷害他人身體之概括犯意，先以手腳毆打乙○○倒地，致乙○○受有頭部外傷、
    右前臂、左大腿挫傷之傷害，復以徒手及用腳踹之方式，毆打上前勸阻之丙○○○，致丙○○○受有左背部瘀傷（十一公分乘四公分，起訴書誤載為右背部）、
    左前臂瘀傷（二十一公分乘六公分、二十一公分乘五公分，起訴書誤載為右前臂
    ）、右大腿瘀傷（十三公分乘十四公分）、右小腿瘀傷（二十三公分乘八公分）
    、左小腳瘀傷（十二公分乘七公分，起訴書漏載此部分）之傷害，嗣經人報警到
    場處理，而悉上情。
二、案經丙○○○、乙○○訴由台灣台北地方法院檢察署檢察官聲請簡易判決處刑，
    經台灣台北地方法院簡易庭受理後，認為不宜以簡易判決處刑，而簽移台灣台北
    地方法院刑事庭改依通常程序審理。
    理  由
一、認定犯罪事實之證據：
    被告於右揭時、地傷害告訴人之事實，業據告訴人丙○○○、乙○○於警詢、偵
    查、原審及本院審理中指訴歷歷，並有丙○○○、乙○○馬偕紀念醫院甲種診斷
    證明書、急診病歷影本及受傷相片等附卷可稽；核與證人即事發當時在場之進香
    客黃進福於原審中結證：當天我剛好去拜拜，在中午十二點半至一點之間，走到
    證人店的外面時，看到被告與證人乙○○正在吵架，沒有多久被告就用手打證人
    乙○○，打沒有多久，看到旁邊有一位先生打電話要報警‧‧‧他們先是吵架，
    被告就先打乙○○的頭，乙○○用手去擋住頭，乙○○倒在地上，被告用腳去踹
    乙○○的腳，丙○○○看到就下去維護乙○○，被告就繼續打丙○○○‧‧‧（
    見原審卷第四九頁）等語相符。另被告與告訴人自九十一年六月九日上午九時三
    十分許起即因被告對告訴人攝影，互有不滿而發生爭吵，迄中午十二時許再爆發
    本件衝突，被告及告訴人嗣分別提出傷害告訴等情，亦有台北市政府警察局勤務
    指揮中心受理各類案件紀錄單影本、台北市政府警察局文山第一分局指南派出所
    員警工作紀錄簿及偵訊談話筆錄等資料佐證。另卷附告訴人急診病歷影本明載告
    訴人均於事發當日即九十一年六月九日下午三時許即至醫院急診部就醫，而急診
    病歷內之人體圖表上所繪載告訴人受傷部位及面積之文字標示及圖示，亦與告訴
    人提出之受傷相片互核無訛。
二、被告之辯解：
    被告否認被訴傷害犯行，辯稱：當天是有與告訴人發生衝突，是丙○○○及乙○○先動手打伊，乙○○用手打，丙○○○用雨傘戳，可是伊都沒有還手，而且告
    訴人遲至九十一年六月十三日始向地檢署提出告訴，及測謊報告書說明伊注意力
    不集中，那是本身就有的狀況，不是說謊云云。
三、本院之判斷：
（一）被告以告訴人係遲至於九十一年六月十三日始向地檢署提出告訴置辯，然查告
      訴人均於九十一年六月九日下午三時許即至醫院急診部就醫，乙○○並於同月
      十日、十三日繼續在門診追蹤治療等情，有馬偕紀念醫院丙○○○、乙○○急
      診病歷影本及診斷證明書等件附卷可稽，告訴人二人於九十一年六月九日即受
      傷之事實，甚為明確，雖告訴人非於事發當日向到場處理之警方提出告訴，或
      係於被告先對其等提出告訴後才提出告訴，惟按告訴之提起，僅須告訴權人於
      六個月之告訴期間內以書狀或言詞向檢察官或司法警察官為之，即符合告訴之
      程式，此乃法定期間規定及告訴權人之權利，而告訴人於事發後四日即向檢察
      署提出告訴，尚無顯違常理之處。
（二）至被告雖另舉證人廖林寶鳳為證，辯稱係告訴人對伊傷害，伊始終未還手云云
      ，惟查證人廖林寶鳳於原審證稱：伊只看到吵架之開頭，後來從屋內三樓下樓
      至一樓現場之時間，未看到告訴人與被告衝突之過程，顯非全程目睹衝突經過
      ，自不得以其證言遽認為被告有利之證明。
（三）又本件業經檢察官將告訴人丙○○○、乙○○及被告甲○○送法務部調查局實
      施測謊鑑定等情，有台灣台北地方法院檢察署九十二年二月十三日北檢茂麗九
      十一偵二二五七三字第八一二○號函、法務部調查局九十二年三月二十六日調
      科參字第○九二○○○八五二二○號測謊報告書等件附卷可稽，按測謊之鑑定
      ，倘鑑定人具備專業之知識技能，復事先獲得受測者之同意，所測試之問題及
      其方法又具專業可靠性時，該測謊結果，雖不能採為有罪判決之唯一證據，但
      非無證據能力，仍得供裁判之佐證（最高法院九十一年度台上字第七五三八號
      裁判意旨參照），是測謊結果如具上開要件，依補強性法則，雖不得作為有罪
      判決之唯一證據，但非無證據能力，仍得供裁判之佐證，其證明力如何，事實
      審法院有自由判斷之職權。查本件鑑定單位法務部調查局乃具有專業鑑定儀器
      之機關，而鑑定人即調查員吳家隆則目前為中華民國鑑識協會會員，具備測謊
      專業能力，前開施行測謊事先復徵得告訴人及被告之同意（見偵卷第八七頁）
      ，該測謊鑑驗通知書自有證據能力，而依上開測謊報告書測謊結果，認「一、
      甲○○稱：當天渠沒有毆打乙○○；上述問題經測試均呈情緒波動反應，研判
      有說謊。二、乙○○稱：（一）當天甲○○有毆打渠；甲○○有推打丙○○○
      ；上述問題經測試均無情緒波動反應，研判未說謊。三、丙○○○脊椎受傷疼
      痛，不良於行，不宜進行測謊。」等情，並經鑑定證人吳家隆於原審中結證：
      如果今天只有甲○○的圖形，而沒有乙○○的圖形作佐證的話，我不會作判斷
      ，因為他的圖不是非常明確的圖，可能是因為受測人生理因素或其他因素影響
      。基本上不明確的圖形我們不做判斷，但是本案因為有相對人的測試結果來做
      相互映證‧‧‧因為乙○○每一個單一的問題所相對應的反應曲線都很明確，
      所以他是一個符合鑑判條件的有效圖形‧‧‧丙○○○當天是因為脊椎疼痛影
      響到神經的傳導，會影響到測試，所以是明顯的不適合做測試等語，已詳述其
      對於告訴人乙○○、被告甲○○測謊結果之判斷依據，及當日為何未對丙○○○進行測謊之原因，上開測謊結果就本件被告對告訴人乙○○部分之犯罪事實
      認定，當具有相當之證明力，揆諸前揭人證、物證所示，相互印證，益證告訴
      人指訴被告有傷害犯行乙節，並非虛妄，自足採信。
    綜上，被告上開所辯，均屬卸責之詞，並不足採，本件事證明確，被告甲○○犯
    行洵堪認定，應依法論科。
四、論罪：
    核被告所為，係犯刑法第二百七十七條第一項之傷害罪。其先後對告訴人乙○○
    、丙○○○兩次傷害犯行，時間緊接，方法相同，所犯係構成要件相同之罪，顯
    係基於概括犯意為之，應依連續犯之規定論以一罪，並依法加重其刑。
五、撤銷原判決及科刑：
    原審論處被告罪刑，固非無見，惟查：原判決遽認被告有恐嚇危害告訴人之安全
    情事（詳後述），尚有未洽。被告上訴否認犯罪，雖無理由，但原判決既有可議
    ，仍屬無可維持，應由本院將原判決撤銷改判。爰審酌被告之品行、犯罪之動機
    、目的、手段、告訴人所受傷害程度及被告犯罪後仍未坦承犯行之態度等一切情
    狀，量處如主文第二項所示之刑，並諭知易科罰金之折算標準。
六、不另諭知無罪部分：
    公訴意旨另以：甲○○於民國九十一年六月九日中午十二時二十分至三十分許，
    在台北市○○區○○路七三號之指南宮停車場前，因與告訴人發生糾紛，對告訴
    人乙○○稱：「我今天一定要讓你死」等加害生命之言語，致告訴人心生恐懼，
    所為涉犯刑法第三百零五條之恐嚇危害安全罪嫌云云。公訴人認被告涉有恐嚇告
    訴人之犯行，無非係以告訴人之指訴為依據，惟按告訴人之陳述固得採為認定犯
    罪事實之證據資料，然而告訴人之指訴，係以使被告判罪處刑為目的，故多作不
    利於被告之陳述，自不得以其指訴為被告犯罪之唯一證據，以其為訴訟上之證明
    ，仍應調查其他補強之證據，以證明其陳述確有相當之真實性，而為通常一般人
    均不致有所懷疑，始得據為有罪之認定。本件告訴人乙○○、丙○○○固於警詢
    、偵訊、審理中指稱被告有檢察官所訴恐嚇危害安全之行為，惟除告訴人之指訴
    外，並無其他補強證據，足以證明其陳述確有相當之真實性，而為通常一般人均
    不致有所懷疑，自難僅憑告訴人之片面指訴，而遽論被告有檢察官所指之恐嚇危
    害安全犯行。惟公訴人認此部分與前揭論罪科刑部分具牽連犯之裁判上一罪關係
    ，爰不另為無罪之諭知，併此敘明。
七、適用之法律：
　　刑事訴訟法第三百六十九條第一項前段、第三百六十四條、第二百九十九條第一
  　項前段。刑法第二百七十七條第一項、第五十六條、第四十一條第一項前段。罰
    金罰鍰提高標準條例第一條前段、第二條。
本案經檢察官朱兆民到庭執行職務。
中　　　華　　　民　　　國　　九十三　　年　　　四　　　月　　二十二　　日
                              臺灣高等法院刑事第八庭
                                  審判長法  官　陳　祐　治
                                        法  官　吳　　　燦
                                        法  官　陳　晴　教
右正本證明與原本無異。
不得上訴。
                                        書記官　郭　台　發
中　　　華　　　民　　　國　　九十三　　年　　　四　　　月　　二十三　　日
附錄：本案論罪科刑法條全文
刑法第二百七十七條第一項（普通傷害罪）
傷害人之身體或健康者，處三年以下有期徒刑、拘役或一千元以下罰金。
